【裁判字號】    99,台抗,281
【裁判日期】    990325
【裁判案由】    違反毒品危害防制條例等罪
【裁判全文】
最高法院刑事裁定              九十九年度台抗字第二八一號
抗  告  人  甲○○
上列抗告人因違反毒品危害防制條例等罪案件，不服台灣高等法
院高雄分院中華民國九十九年一月十九日從程序上駁回其第三審
上訴之裁定（九十八年度上更(二)字第一三五號），提起抗告，本
院裁定如下：
    主  文
原裁定撤銷。
    理  由
本件原裁定以：上訴人甲○○（即抗告人，下稱抗告人）因違反
毒品危害防制條例等罪案件，經原審法院於民國九十八年十二月
二十三日以九十八年度上更（二）字第一三五號為有罪判決後，
經囑託抗告人羈押所在之台灣高雄看守所長官送達該案判決書正
本，而於九十八年十二月三十一日送達予抗告人收受，有送達證
書乙紙附卷可稽，依刑事訴訟法第三百四十九條前段規定，上訴
人之上訴既無在途期間可資扣除，則其上訴期間應至九十九年一
月十一日屆滿（本件上訴之不變期間末日原為九十九年一月十日
，惟因該日適逢星期日，應順延一日至九十九年一月十一日）。
惟抗告人遲至九十九年一月十三日始向台灣高雄看守所長官提出
上訴書狀，有蓋於本件刑事上訴狀上之台灣高雄看守所被告書狀
核轉章戳可按，則抗告人之上訴顯已逾法定之十日上訴期間等語
。乃認抗告人之上訴不合法律上之程式，且無可補正，而依刑事
訴訟法第三百八十四條前段規定，裁定予以駁回。抗告人之抗告
意旨略稱：抗告人係於九十八年十二月三十一日收受本件判決書
正本之送達，翌日即為九十九年元旦假期，該假期至同年一月四
日止，則抗告人之上訴期間自得延長三日，抗告人於九十九年一
月十三日向台灣高雄看守所長官提出上訴書狀，應未逾法定之十
日上訴期間等語。惟查：「上訴期間為十日，自送達判決後起算
」、「原審法院認為上訴不合法律上之程式或法律上不應准許或
其上訴權已經喪失者，應以裁定駁回之」，固於刑事訴訟法第三
百四十九條前段、第三百八十四條前段分別定有明文。惟「應於
法定期間內為訴訟行為之人，其住所、居所或事務所不在法院所
在地者，計算該期間時，應扣除其在途之期間」，復於同法第六
十六條第一項定有明文。又在監獄或看守所之被告，於上訴期間
內，向監所長官提出上訴書狀者，視為上訴期間內之上訴，於刑
事訴訟法第三百五十一條第一項亦有明文規定，此乃羈押中之被
告身體失其自由，為其便利所設，既不以該書狀實際上到達法院
之日計算上訴期間，自無在途期間可言。惟在監所之被告，不經
監所長官而自行提出上訴書狀，且該監所不在法院所在地者，仍
應扣除在途期間。經查本件判決書正本係囑託抗告人羈押所在之
台灣高雄看守所長官，於九十八年十二月三十一日送達予抗告人
收受，雖有送達證書乙紙附卷可稽（見原審卷第二六二頁），惟
上訴人因羈押於台灣高雄看守所，其如向該所長官提出上訴書狀
，固不生扣除在途期間之問題，然其若係以郵務送達之方式，自
不在法院所在地之看守所自行郵寄上訴書狀至原審法院，則仍應
扣除在途期間。查抗告人提出之上訴書狀，於九十九年一月十三
日始由台灣高雄看守所長官蓋章收受，雖有蓋於其上之台灣高雄
看守所被告書狀核轉章戳暨收受收容人訴狀章戳各乙枚在卷可按
（見原審卷第二六三頁、第二六五頁），惟其後似係由抗告人自
行向原審郵寄上訴狀，而非經由台灣高雄看守所長官提出上訴狀
於原審法院（見原審卷第二六五頁後所附信封），而台灣高雄看
守所既位於高雄縣燕巢鄉，本件抗告人之上訴期間，即應依法扣
除在途期間四日，則抗告人之上訴期間應至九十九年一月十四日
始行屆滿，原審法院既係於九十九年一月十四日收受本件上訴狀
，有本件上訴狀首頁所蓋之原審法院收文章戳可按（見原審卷第
二六三頁），即難謂本件抗告人之上訴已逾法定之十日上訴期間
，原裁定疏未就本件上訴是否係向台灣高雄看守所長官提出上訴
書狀乙節，詳加調查，遽以卷附上訴狀上之台灣高雄看守所戳章
，認定抗告人係向台灣高雄看守所長官提出上訴狀，而以上訴逾
期為由駁回抗告人之第三審上訴，自非適法，抗告意旨雖未指摘
及此，惟原裁定既有違誤，仍屬無可維持，自應將原裁定撤銷。
據上論結，應依刑事訴訟法第四百十三條前段，裁定如主文。
中    華    民    國  九十九  年    三    月  二十五  日
                      最高法院刑事第七庭
                          審判長法官  林  永  茂
                                法官  蘇  振  堂
                                法官  蕭  仰  歸
                                法官  林  立  華
                                法官  徐  昌  錦
本件正本證明與原本無異
                                      書  記  官
中    華    民    國  九十九  年    四    月    六    日
                                                      K

司法院資訊處製作；財團法人民間司法改革基金會備份。
